【裁判字號】    95,上易,714
【裁判日期】    950726
【裁判案由】    詐欺
【裁判全文】
臺灣高等法院臺中分院刑事判決    民國95年度上易字第714號
上  訴  人
即  被  告  丙○○
      (原名徐肇）
上  訴  人
即  被  告  乙○○
      (原名林貴嬌)
上列上訴人因詐欺案件 ，不服臺灣苗栗地方法院中華民國95年5
月4日第一審判決（民國94年度易字第837號，起訴案號：臺灣苗
栗地方法院檢察署民國94年度偵續字第37號），提起上訴，本院
判決如下：
    主  文
原判決撤銷。
丙○○、乙○○均無罪。
    理  由
一、公訴意旨略稱：被告丙○○、乙○○前為夫妻關係，2人明
    知並無資力，竟共同基於意圖為自己不法所有之犯意聯絡及
    行為分擔，於民國86年4月間某日，向丁○○之隆泰有機物
    處理股份有限公司訂購肥料（貨款總計新臺幣（以下同）28
    萬3千元），嗣丁○○委託貨運公司之司機，將肥料運送至
    丙○○、乙○○2人指定之苗栗縣泰安鄉農地後，丙○○、
    乙○○竟均拒不付款，經丁○○屢次催討後，方由丙○○指
    示乙○○於91年4月間簽發支票2紙支付，但告訴人屆期提示
    均遭退票，且其2人迄今仍未償還分文，告訴人始知受騙。
    因認為被告丙○○、乙○○二人涉嫌刑法第339條第1項之詐
    欺罪云云。
二、本件公訴人認為被告等二人涉嫌詐欺罪，係基於被告等二人
    均承認於86年4月間，向告訴人丁○○購買肥料28萬3千元，
    均未付款，雖多次表明願意分期每月償還1萬元，然事發迄
    今已近10年，仍未見被告等有何償還之行動，又參諸新竹國
    際商業銀行大湖分行93年4月21日竹商銀大湖字第1151號函
    所附之「開戶資料」、「退票紀錄資料」及「資金往來明細
    」所示，被告乙○○於90年4月27日起，至多尚有174萬元之
    餘額，嗣至91年7月26日方為銀行列為拒絕往來戶等事實，
    足認被告乙○○遲至90年4月27日，即有能力償還所欠告訴
    人之上揭貨款，然竟不償還，又於91年4月間簽發2張支票予
    告訴人，竟又退票，足證被告等二人有詐欺意思云云。訊據
    被告丙○○、乙○○2人，固均供承於上揭時、地有向告訴
    人丁○○訂購肥料供經營之農園使用一情不諱，惟均矢口否
    認有何詐欺取財之犯意，均辯稱：因事後颱風來襲，收成欠
    佳，收入尚不足支付工錢，故無力償還肥料貨款，雖然無法
    一次將欠債付清，但每月可償還1萬元，希望告訴人可以接
    受云云。按刑法第339條第1項詐欺罪之成立，以意圖為自己
    或第三人不法所有，以詐術使人將本人或第三人之物交付為
    要件。所謂以詐術使人交付，必須被詐欺人因其詐術而陷於
    錯誤，若其所用方法，不能認為詐術，亦不致使人陷於錯誤
    ，即不構成該罪，最高法院46年度台上字第2601號著有判例
    。又有無詐欺犯意，應以行為時有無詐欺犯意為準，是如於
    發生債之關係之兩造當事人間，不論其發生債之關係之原因
    ，為物之買賣或金錢借貸，其於買賣或借貸之初，既無詐術
    之施行，亦無認識錯誤之可言，即不能因事後一方之不能履
    行或無能力履行債務而遽認為詐欺。經查本件被告等二人向
    告訴人丁○○購買肥料，約定當季蔬菜採收完付清貨款，由
    丁○○委託貨運公司之司機，將肥料運送至被告等二人之農
    地，該肥料亦用於農地，此為告訴人不爭執之事實，嗣被告
    等二人，因颱風災害收成不好，致未清償貨款，則被告等二
    人向丁○○購買肥料使用，並未對告訴人丁○○施用詐術，
    告訴人丁○○亦未因詐術而陷於錯誤，即與詐欺罪之構成要
    件不合，被告等二人之詐欺犯罪，尚屬不能證明。至被告乙○○於90年間有錢不償還貨款，及於91年間簽發支票退票，
    均屬民事問題，應循由民事訴訟解決。原審疏未詳查，對於
    被告等二人遽為論罪科刑，尚有未當，被告等二人上訴意旨
    指摘原判決不當，為有理由，應由本院將原判決撤銷改判，
    爰均為無罪之諭知。
據上論斷，應依刑事訴訟法第369條第1項前段、第364條、第301
條第1項，判決如主文。
本案經檢察官甲○○到庭執行職務。
中    華    民    國    95    年    7    月    26     日
            刑事第二庭  審判長法  官  李  璋  鵬
                              法  官  蕭  錦  鍾
                              法  官  胡  森  田
上列正本證明與原本無異。
不得上訴。
                              書記官  林  振  甫
中    華    民    國    95    年    7    月    31     日
                                                      Ａ


司法院資訊處製作；財團法人民間司法改革基金會備份。
